【裁判字號】    96,交訴,78
【裁判日期】    970312
【裁判案由】    過失致死
【裁判全文】
臺灣屏東地方法院刑事判決              96年度交訴字第78號
公  訴  人  臺灣屏東地方法院檢察署檢察官
被      告  丙○○原名乙○○.
選任辯護人  林榮和律師
上列被告因過失致死案件，經檢察官提起公訴（96年度偵字第42
13號），本院判決如下：
    主  文
丙○○服用酒類，不能安全駕駛動力交通工具而駕駛，處拘役伍
拾日，減為拘役貳拾伍日，如易科罰金，以新臺幣壹仟元折算壹
日。又因過失致人於死，處有期徒刑壹年，減為有期徒刑陸月，
如易科罰金，以新臺幣壹仟元折算壹日。
    事  實
一、丙○○考領有自小客車之駕駛執照，於民國95年9 月4 日凌
    晨零時許，與友人在屏東縣潮州鎮某KTV 飲用啤酒約10瓶，
    於95年9 月4 日凌晨3 時許飲用完畢後，在其控制力及注意
    力均已達不能安全駕駛動力交通工具之情形下，猶於95年9
    月4 日凌晨4 時許，駕駛車牌號碼0635-FQ 號自用小客車附
    載乘客甲○○，沿屏東縣崁頂鄉○○路由南往北方向行駛，
    於95年9 月4 日凌晨5 時許，途經該路崁頂高幹154 電桿前
    ，本應注意汽車在未劃設慢車道之雙向二車道行駛時，應在
    遵行車道內行駛，以確保行車安全；而依當時情形，天氣晴
    朗、有晨光、路面柏油、乾燥、無缺陷、無障礙物、視距良
    好，並無不能注意之情事，仍以每小時50公里之速度，緊臨
    在車道線旁行駛，適有張金龍酒後騎乘車牌號碼OPW-253 號
    重型機車，因不勝酒力，亦沿屏東縣崁頂鄉○○路由北往南
    方向蛇行，嗣張金龍騎乘上開重型機車蛇行靠近車道線，而
    與對向行駛在車道線旁之丙○○在上開電桿前接近，丙○○
    見狀為避免與張金龍所騎乘之重型機車發生碰撞車禍，竟疏
    未注意在遵行車道內行駛，仍未減速慢行，貿然以每小時50
    公里之速度跨越至對向車道上，致所駕駛之自用小客車右前
    車頭與張金龍騎乘之重型機車車頭發生碰撞，造成張金龍因
    此受有顱骨開放性骨折、胸腹腔骨折併挫裂傷、右脛骨開放
    性骨折而當場死亡；丙○○亦受有頭部外傷併腦震盪、上唇
    撕裂傷併縫合、手、腿、腳多處擦傷之傷害。嗣警據報後前
    往處理，而丙○○亦經救護車送至輔英科技大學附設醫院治
    療，於95年9 月4 日7 時8 分許，經檢測丙○○呼氣酒精濃
    度達每公升0.54毫克（MG/L），張金龍血液檢體經送法務部
    法醫研究所檢測結果，其血液中酒精濃度高達191MG/DL【換
    算呼氣中酒精濃度高達每公升0.955 毫克（MG /L） 】。而
    丙○○肇事後，在未有偵查犯罪職權之機關或公務員發現前
    ，向前來處理之警員坦承肇事，而自首接受裁判。
二、案經臺灣屏東地方法院檢察署檢察官據報相驗後自動檢舉偵
    查起訴。
    理  由
壹、程序方面：
一、按被告以外之人於偵查中向檢察官所為陳述，除顯有不可信
    之情況者外，得為證據，同法第159 條之1 第2 項定有明文
    。偵查中對被告以外之人（包括證人、鑑定人、告訴人、被
    害人及共同被告等）所為之偵查筆錄，或被告以外之人向檢
    察官所提之書面陳述，性質上均屬傳聞證據。惟現階段刑事
    訴訟法規定檢察官代表國家偵查犯罪、實施公訴，依法其有
    訊問被告、證人及鑑定人之權，證人、鑑定人且須具結，而
    實務運作時，檢察官偵查中向被告以外之人所取得之陳述，
    原則上均能遵守法律規定，不致違法取供，其可信度極高，
    職是，被告以外之人前於偵查中已具結而為證述，除反對該
    項供述得具有證據能力之一方，已釋明「顯有不可信之情況
    」之理由外，不宜遽指該證人於偵查中之陳述不具證據能力
    。本件證人甲○○於偵查中之供述，已依法具結，其未曾提
    及檢察官在偵查時有不法取供之情形，且被告、辯護人亦未
    曾釋明上開證述有何顯不可信之情況，是以，證人甲○○於
    偵查中之證述，依刑事訴訟法第159 條之1 第2 項之規定，
    自得為證據。
二、次按刑事訴訟法第159 條之4 規定：「除前三條之情形外，
    下列文書亦得為證據：一. 除顯有不可信之情況外，公務員
    職務上製作之紀錄文書、證明文書。二. 除顯有不可信之情
    況外，從事業務之人於業務上或通常業務過程所須製作之紀
    錄文書、證明文書。三. 除前二款之情形外，其他於可信之
    特別情況下所製作之文書」，本件道路交通事故現場圖、道
    路交通事故調查報告表(一)、(二)，均係交通警察人員處理本件
    交通事故時職務上所製作之紀錄文書，而臺灣屏東地方法院
    檢察署法醫驗斷書、臺灣屏東地方法院檢察署相驗屍體證明
    書，均係檢察官職務上製作之證明文書，且均查無顯不可信
    之情況，是以，上開文書依刑事訴訟法第159 條之4 第1 款
    規定，自均具有證據能力。
三、再按鑑定人由審判長、受命法官或檢察官就下列之人選任1
    人或數人充之：一就鑑定事項有特別知識經驗者。二經政府
    機關委任有鑑定職務者；鑑定之經過及其結果，應命鑑定人
    以言詞或書面報告；法院或檢察官得囑託醫院、學校或其他
    相當之機關、團體為鑑定，或審查他人之鑑定，並準用刑事
    訴訟法第203 條至第206 條之1 規定，刑事訴訟法第198 條
    、第206 條第1 項、第208 條第1 項分別定有明文。本件臺
    灣省高屏澎區車輛行車事故鑑定委員會95年11月22日高屏澎
    區951010號鑑定意見書、法務部法醫研究所95年9 月26日法
    醫毒字第0950004195號檢測函及中央警察大學96年6 月6 日
    校鑑科字第0960001396號鑑定書，均係由檢察官依法囑託鑑
    定，依上開規定，自均具證據能力。
四、又按被告以外之人（包括證人、鑑定人、告訴人、被害人及
    共同被告等）於審判外之陳述雖不符前4 條之規定，而經當
    事人於審判程序同意作為證據，法院審酌該言詞陳述或書面
    陳述作成時之情況，認為適當者，亦得為證據，刑事訴訟法
    第159 條之5 第1 項定有明文。立法意旨在於傳聞證據未經
    當事人之反對詰問予以核實，原則上先予排除。惟若當事人
    已放棄反對詰問權，於審判程序中表明同意該等傳聞證據可
    作為證據，基於尊重當事人對傳聞證據之處分權，及證據資
    料愈豐富，愈有助於真實發見之理念，且強化言詞辯論主義
    ，使訴訟程序得以順暢進行，上開傳聞證據亦具有證據能力
    。本件證人甲○○之警詢筆錄、輔英科技大學附設醫院疾病
    診斷證明書、酒精濃度測試紀錄表，雖分屬被告以外之人於
    審判外之言詞或書面陳述，均屬傳聞證據，惟檢察官、被告
    及辯護人對於上開警詢筆錄及書面證據，於本院審理時均表
    示同意具有證據能力，本院審酌上開證據作成時之情狀，並
    無違法或不當等情形，認為以之作為本案之證據亦屬適當，
    依上開規定，自均具證據能力。
貳、實體方面：
一、酒醉駕車部分：
    上開酒醉駕車之事實，業據被告丙○○於本院審理時坦承不
    諱（見本院卷第21頁反面），此外，復有道路交通事故當事
    人酒精測定紀錄表1 件在卷可證（見相驗卷第17頁）。而按
    酒精對人體所生影響，於吐氣中酒精濃度達每公升0.25毫克
    時，即已輕微中毒，而有輕度協調功能降低，是依道路交通
    安全規則第11條第2 款規定，汽車駕駛人飲酒後，吐氣中所
    含酒精濃度逾每公升0. 25 毫克者，即不得駕車；若進而其
    濃度達每公升0.5 毫克、0.55毫克、0.75毫克、0.85毫克以
    上者，肇事率猶分別達到一般正常人7 倍、10倍、25倍及50
    倍之譜，此觀臺灣高等法院88年10月26日院賓文廉字第13
    407 號致所屬各級法院函檢附法務部88年10月1 日法檢字
    第3641號函暨附件研究報告及中央警察大學蔡中志教授製作
    之「酒精濃度與肇事率之關係表」自明。再按食後飲酒其呼
    氣酒精代謝率為每小時每公升0.050 至0.114 毫克，平均為
    每公升0.075 毫克，亦有內政部警政署刑事警察局89年12月
    21日（89）刑鑑字第198913號函附卷可稽。本件被告送醫後
    ，於95年9 月4 日7 時8 分許，經測得其呼氣濃度每公升達
    0.54毫克（MG/L），又被告自承其飲酒後係於95年9 月4 日
    凌晨4 時許駕駛自小客車上路（見相驗卷第57頁），則距其
    接受酒精濃度檢測時間已逾3 小時，換算其於駕駛自小客車
    當時之呼氣酒精濃度約為每公升0.765 毫克（計算式：0.54
    ＋0.075 ×3 ＝0.765） ，則其肇事率已為一般人之10倍以
    上，依上開函文及文獻記載，足認被告於駕車時，顯已達不
    能安全駕駛之情狀，應堪認定。
二、過失致死部分：
    訊據被告矢口否認有何過失致死之犯行，辯稱：係被害人張
    金龍逆向行駛，侵入伊車道內始發生
    本件車禍，伊無過失云云。經查：
(一)、本件被告係於95年9 月4 日凌晨4 時許，駕駛車牌號碼0635
    -FQ 號自用小客車附載乘客甲○○，以每小時50公里之速度
    ，沿屏東縣崁頂鄉○○路由南往北方向行駛，於95年9 月4
    日凌晨5 時許，行經該路崁頂高幹154 電桿前，適有被害人
    酒後騎乘車牌號碼OPW-253 號重型機車，因不勝酒力，亦沿
    屏東縣崁頂鄉○○路由北往南方向蛇行，被告見狀為避免與
    被害人所騎乘之重型機車發生碰撞車禍，乃將其所駕駛之自
    小客車向左閃，致所駕駛之自用小客車右前車頭與被害人騎
    乘之重型機車車頭發生碰撞，造成被告受有頭部外傷併腦震
    盪、上唇撕裂傷併縫合、手、腿、腳多處擦傷之傷害，被害
    人因此受有顱骨開放性骨折、胸腹腔骨折併挫裂傷、右脛骨
    開放性骨折而當場死亡等情，業據被告於警詢、偵查中及本
    院審理時供承不諱（見相驗卷第9 頁、第56至57頁），核與
    證人即目擊證人甲○○於警詢、偵查中之證述大致相符（見
    相驗卷第12至13頁、第58至59頁），此外，復有道路交通事
    故現場圖、道路交通事故調查報告表(一)、(二)、輔英科技大學
    附設醫院疾病診斷證明書各1 件、現場及車損照片62幀在卷
    可證。而被害人係因本件車禍而死亡之情，亦經臺灣屏東地
    方法院檢察署檢察官督同法醫師相驗屬實，製有勘驗筆錄、
    相驗屍體證明書、鑑定驗斷書各1 件在卷可稽。足見被害人
    確係遭被告所駕駛之自小客車撞擊而當場死亡。
(二)、被告雖否認有過失致死之情，並以前揭情詞置辯，惟查：
 1、依卷附道路交通事故現場圖、現場及車損照片所示，被告所
    駕駛之自小客車係由南往北，被害人所騎乘之重型機車係由
    北往南，二車屬對向行駛之行徑（見相驗卷第6 頁），而本
    件自小客車係前擋風玻璃全碎且中央部位有V 形破洞（見相
    驗卷第27頁編號16照片）、前懸掛車牌處與車牌整片脫落（
    見相驗卷第29頁編號19照片），車頭水箱位置呈30度V 字型
    凹陷、左、右兩側照後鏡完整（見相驗卷第27頁編號15照片
    、第28頁編號17照片），而依檢察官於96年1 月15日之現場
    勘驗筆錄所載，本件自小客車前方車頭右側大燈掉落，左側
    大燈脫落仍附於車體上（見相驗卷第92頁），而重型機車之
    車損為車頭、車身、車體外殼幾乎全毀，車頭僅剩車骨架並
    有向後擠壓凹陷嚴重損壞、車尾懸掛車牌與後擋泥板等處完
    整，車尾僅煞車燈殼與車殼損毀，車尾無直接撞擊痕跡（見
    相驗卷第29至31頁編號20至24照片），是依兩車車損觀之，
    本件被告所駕駛之自小客車與被害人所騎乘之重型機車確屬
    對向行駛之對撞型態無訛。
 2、依上開道路交通事故現場圖所示，兩車碰撞後，被害人最初
    倒地處係在機車行向車道內，距離道路中央分向線約1.8 公
    尺，恰約於機車行向車道之中央，而本件兩車碰撞後，所遺
    留之機車車體車殼碎片、白紙、脫鞋等散落物，係散落在機
    車行向車道上，現場並有大範圍之油痕及水漬（見相驗卷第
    20頁編號1 照片、第22至23頁編號5 至7 照片），是依上開
    路面跡證顯示，本件撞擊點應係在機車行向車道內。另參以
    被告供述：「我遠遠的就看到對方，約有100 公尺遠，他當
    時就在蛇行了，當時他只是靠他車道較中間的部分，並未侵
    入我的車道，那時我認為可以安全通過，因為他只是在他的
    車道內蛇行，我有提高警覺了」等語（見相驗卷第59頁）及
    證人甲○○於警詢時證述：「肇事前我們往崁頂方向行駛，
    突然我們車前方向有1 輛機車，當看到時我們車輛往左邊閃
    避，對方機車也往我方左邊閃避，我車就直接撞擊對方機車
    」等語（見相驗卷第12頁），可知被害人原係在自身行向車
    道內蛇行，於雙方快接近時，被告誤判被害人蛇行之重型機
    車將侵入其車道，遂將所駕駛之自小客車向左侵入機車行向
    車道內，惟是時被害人復將所騎乘之重型機車蛇行向右，兩
    車因而在機車行向之車道內發生碰撞，致上述散落物及水漬
    、油痕均散布在機車行向之車道內，是被告辯稱：本件係被
    害人逆向侵入伊行向之車道內始發生碰撞車禍云云，與事實
    不符，尚難採信。
(三)、按汽車在未劃設慢車道之雙向二車道行駛時，應在遵行車道
    內行駛，道路交通安全規則第97條第1 項第1 款定有明文。
    查肇事路段係未劃設快、慢車道之雙向二車道，有上開道路
    交通事故調查報告表(一)、(二)在卷可憑，被告於上述時、地駕
    車，本應注意在遵行車道內行駛，而依卷附道路交通事故調
    查報告表所載，肇事當時天氣晴朗、有晨光、路面柏油、乾
    燥、無缺陷、無障礙物、視距良好，而參酌被告考領有駕駛
    執照，對上開規定應知之甚稔，堪認依當時之狀況，被告若
    稍加注意，即可採取適切之措置，以避免本件車禍之發生，
    並無不能注意之情事，然其竟疏未注意及此，貿然以每小時
    50公里之速度跨入被害人所騎乘之機車行向車道內，因而肇
    事致被害人死亡，其有應注意、能注意而不注意之過失責任
    甚明。況本件經送中央警察大學鑑定結果亦認：「一、甲車
    駕駛乙○○（即丙○○）酒醉駕駛自小客車，由屏東縣崁頂
    鄉○○路路段由南往北之崁頂方向行駛時，遇乙機車（即張
    金龍所騎乘之重型機車）由北往南與甲車相反方向行駛，雙
    方由對向車道接近時，甲車於肇事地點前路段，車身侵入對
    向乙機車車道行駛，致甲車之車頭右前車角等處與對向行駛
    之乙機車車頭部位，於乙機車車道上發生碰撞，導致甲車駕
    駛乙○○與乘客甲○○受傷，乙機車騎士張金龍當場死亡之
    事故，為肇事原因。二、乙機車騎士張金龍酒醉騎乘重型機
    車，由屏東縣崁頂鄉○○路路段北往南之東港方向之自己車
    道行駛時，遭甲車車頭直接碰撞之事故，應無肇事因素」等
    情，有該大學96年6 月5 日鑑定書1 件在卷可參（見相驗卷
    第123 至132 頁），上述鑑驗結果，為鑑定機關本於專業知
    識及經驗所得之結論，自可憑信，益證被告駕車確有過失無
    訛。至臺灣省車輛行車事故鑑定委員會鑑定結果雖認：「一
    、張金龍駕駛重機車侵入來車道為肇事原因。二、乙○○（
    即丙○○）駕駛小客車無肇事因素，酒精濃度過量有違規定
    」，惟上開臺灣省車輛行車事故鑑定委員會之鑑定，係單憑
    被告一方之說詞而為其判斷依據，自難逕採為被告有利之證
    明。
(四)、又被害人係因本件車禍不治死亡，是被告之過失行為與被害
    人之死亡之間，具有相當因果關係，至為灼然。從而，本件
    事證明確，被告犯行已堪認定。
二、按刑法第185 條之3 業於97年1 月2 日修正公布，並於同年
    月4 日施行，修正前刑法第185 條之3 規定：「服用毒品、
    麻醉藥品、酒類或其他相類之物，不能安全駕駛動力交通工
    具而駕駛者，處1 年以下有期徒刑、拘役或3 萬元以下罰金
    」，而修正後刑法第185 條之3 規定：「服用毒品、麻醉藥
    品、酒類或其他相類之物，不能安全駕駛動力交通工具而駕
    駛者，處1 年以下有期徒刑、拘役或科或併科15萬元以下罰
    金」，其罰金刑已由3 萬元以下罰金，修正提高為15萬元以
    下罰金，並得併科處罰，是被告行為後法律已有變更，經比
    較新舊法之結果，新法並非較有利於被告，依刑法第2 條第
    1 項前段規定，應適用行為時法即修正前刑法第185 條之3
    處斷，合先敘明。
三、核被告所為，係犯修正前刑法第185 條之3 酒醉駕車罪、刑
    法第276 條第1 項之過失致死罪。又被告酒醉駕車，因而致
    人死亡，應依道路交通管理處罰條例第86條第1 項之規定加
    重其刑。再被告於肇事後未有偵查犯罪職權之機關或公務員
    發現前，向前來處理之警員坦承肇事並接受裁判之情，有屏
    東縣警察局道路交通事故肇事人自首情形紀錄表1 紙在卷可
    佐（見本院卷第100 頁），被告行為已合於自首之要件，爰
    依刑法第62條前段規定減輕刑責。被告有刑之加重及減輕事
    由，依刑法第71條第1 項規定，應先加後減之。茲審酌被告
    無犯罪之前科，素行尚佳、本件過失程度非輕、造成被害人
    死亡之結果、犯後否認犯行，並無悔意之犯後態度，並兼衡
    其高職畢業，智識程度尚可、家庭經濟小康，生活狀況不差
    等一切情狀，分別量處如主文所示之刑。又被告犯罪後，中
    華民國九十六年罪犯減刑條例業於96年6 月15日公布，並於
    96年7 月16日起施行，而本件被告所犯上開犯罪時點，均係
    在96年4 月24日之前，且所犯之罪核均與該條例第2 條第1
    項之規定相符，復無同條例第3 條限制減刑之除外情事存在
    ，爰依該條例第2 條第1 項第3 款規定，均減其上開宣告刑
    2 分之1 ，並依其職業、資力及社會地位等情，均諭知易科
    罰金之折算標準。
據上論斷，依刑事訴訟法第299 條第1 項前段，道路交通管理處
罰條例第86條第1 項，刑法第2 條第1 項前段、第185 條之3 （
修正前）、第276 條第1 項、第62條前段，刑法施行法第1 條之
1， 中華民國九十六年罪犯減刑條例第2 條第1 項第3 款、第7
條、第9 條，判決如主文。
本案經檢察官許英輝到庭執行職務。
中    華    民    國    97    年    3     月    12    日
                  交通法庭  法  官  蘇碧珠
以上正本證明與原本無異。
如不服本判決應於收受本判決送達後10日內向本院提出上訴書狀
，其未敘述上訴理由者，並得於提起上訴後10日內向本院補提理
由書狀（均須按他造當事人之人數附繕本）「切勿逕送上級法院
」
中    華    民    國    97    年    3     月    12    日
                             書記官  賀燕花
附錄本案論罪科刑法條全文
修正前刑法第185 條之3 ：
服用毒品、麻醉藥品、酒類或其他相類之物，不能安全駕駛動力
交通工具而駕駛者，處1 年以下有期徒刑、拘役或3 萬元以下罰
金。
刑法第276條第1項：
因過失致人於死者，處 2 年以下有期徒刑、拘役或 2 千元以下
罰金。


司法院資訊處製作；財團法人民間司法改革基金會備份。
